臺灣高等法院高雄分院刑事判決
　　上　訴　人
　　即　被　告　甲○○
　　選任辯護人　梁智豪　律師
　　　　　　　　廖虹羚　律師
上列上訴人因違反毒品危害防制條例案件，不服臺灣高雄地方法
院92年度重訴字第42號中華民國93年3 月26日第一審判決（起訴
案號：臺灣高雄地方法院檢察署92年度偵字第1019號），提起上
訴，經判決後，由最高法院發回更審，本院判決如下：
    主  文
原判決關於甲○○部分撤銷。
甲○○共同連續販賣第二級毒品，處有期徒刑柒年陸月。扣案之
安非他命壹包（驗後與其他肆包合計淨重肆仟玖佰柒拾陸點貳伍
公克）沒收銷燬之。此一包安非他命之包裝袋沒收。共同販賣毒
品所得新台幣仟元與張兆琳連帶沒收之，如全部或一部不能沒
收，以其財產抵償之。
    事  實
一、甲○○與張兆琳（已判決確定）係同居男女關係（張兆琳復
    認甲○○之子陳國偉為乾兒子），共同基於販賣第二級毒品
    安非他命以牟取不法利益之概括犯意聯絡，由張兆琳先於民
    國91年12月28日上午11時38分許，在桃園縣楊梅鎮東流里26
    號住處內，以（037）821243 號之電話聯絡後，以新台幣（
    下同）5,000 元代價，販賣安非他命6 小包予綽號「大箇呆
    」（或綽號大遊覽車）之不詳姓名之成年女子。雙方並約定
    由綽號「大箇呆」前往甲○○在台南縣新化鎮○○路100 號
    之19住處領取事先約定之第二級毒品安非他命。翌日（29
    日）該綽號「大箇呆」女子如約前往甲○○之台南縣新化鎮
    ○○路100 號之19住處取得安非他命（當日並未付款），嗣
    後則僅先支付其中之3,000 元現款予甲○○（尚欠2,000 元
    之餘款未付）後，再由甲○○將上開販賣毒品所得之3,000
    元款項轉交予張兆琳。張兆琳、甲○○二人復意圖營利，承
    上開共同販賣安非他命之犯意聯絡，由黃禎祥（綽號順仔，
    另案經本院93年度上訴字第387 號判處罪刑確定在案）先於
    91年12月30日上午7 時41分，在高雄市某處先以公共電話與
    張兆琳之0000000000號行動電話互相聯繫後，雙方約定以安
    非他命1 公斤450,000 元代價販賣予張兆琳，並約定於92年
    1 月2 日在高雄市區交貨。嗣於92年1 月2 日上午10時許，
    張兆琳駕車號5F─9515號自用小客車前往高雄市左營區○○
    ○路與明仁路口之麥當勞速食店前所約定之地點會面，除由
    黃禎祥將所購之第二級毒品安非他命一大包安非他命放置於
    餅干禮盒中交付外，另將4 公斤第二級毒品安非他命分別預
    先包裝藏放在兩個禮盒內（各為一個為蛋捲及海苔禮盒）交
    予張兆琳，並委託張兆琳代為運輸至桃園縣火車站交付不詳
    姓名之人。張兆琳將所購買及受託運送之第二級毒品安非他
    命均置諸車中，隨後即駕上開車號5F-9515 號自用小客車先
    至台南縣新化鎮○○路100 號之19搭載甲○○後，擬前往北
    部伺機販售其中之一包安非他命牟利，嗣於同日下午2 時20
    分許，張兆琳駕車行經國道一號中山高速公路新營收費站時
    ，為警循線查獲，並分別自前開自用小客車內右前座起獲該
    包第二級毒品安非他命及左後座之腳墊上取出4 大包第二級
    毒品安非他命（驗後合計淨重4,976.25公克，包裝重61.4公
    克）。張兆琳於檢察官偵查中，供出其毒品來源，並因而破
    獲黃禎祥。
二、案經法務部調查局屏東縣調查站移送臺灣高雄地方法院檢察
    署檢察官偵查起訴。
      理  由
一、訊據上訴人即被告甲○○並不否認與張兆琳同駕駛5F─9515
    號自用小客車自台南縣新化鎮○○路100 號之19出發，擬前
    往台灣北部，嗣車行經國道一號中山高速公路新營收費站時
    ，為警循線查獲車內之第二級毒品安非他命5 大包。惟否認
    販賣第二級毒品安非他命犯行，辯稱：被告搭乘張兆琳之汽
    車時，並不知道車上藏放有安非他命，被告亦無其他販賣安
    非他命犯行，被告是賣減肥藥給綽號「大箇呆」之人，當天
    搭張兆琳之車，係欲運送寢具、家具等物北上云云。
二、經查：
  (一)本件監聽業經法務部調查局屏東縣調查站由台灣高雄地方法
    院檢察署91年12月4 日核發雄檢楠監律字第2 號通訊監察書
    辦理，此有附卷之通訊監察書載明監聽對象及監聽時間等相
    關內容，本件監聽洵非無據。另內政部警政署國道公路警察
    局第四警察隊對證人即共犯張兆琳所為之搜索扣押係經台灣
    高雄地方法院檢察署檢察官於92年1 月2 日以雄檢南律字第
    5193號，並依據刑事訴訟法第131 條第2 項、調度司法警察
    條例第7 條規定，核發實施逕行搜索指揮書予法務部調查局
    屏東縣調查站及國道公路警察局第四警察隊，對於犯罪嫌疑
    人張兆琳之車牌號碼5F─9515號自小客車及其身體、物件逕
    行搜索，因而查獲本件安非他命5 大包。按刑事訴訟法第
    131 條規定：「有下列情形之一者，檢察官、檢察事務官、
    司法警察官或司法警察，雖無搜索票，得逕行搜索住宅或其
    他處所：一因逮捕被告、犯罪嫌疑人或執行拘提、羈押，有
    事實足認被告或犯罪嫌疑人確實在內者。二因追躡現行犯或
    逮捕脫逃人，有事實足認現行犯或脫逃人確實在內者。三有
    明顯事實足信為有人在內犯罪而情形急迫者。檢察官於偵查
    中確有相當理由認為情況急迫，非迅速搜索，24小時內證據
    有偽造、變造、湮滅或隱匿之虞者，得逕行搜索，或指揮檢
    察事務官、司法警察官或司法警察執行搜索，並層報檢察長
    。前二項搜索，由檢察官為之者，應於實施後3 日內陳報該
    管法院；由檢察事務官、司法警察官或司法警察為之者，應
    於執行後3 日內報告該管檢察署檢察官及法院。法院認為不
    應准許者，應於5 日內撤銷之。第1 項、第2 項之搜索執行
    後未陳報該管法院或經法院撤銷者，審判時法院得宣告所扣
    得之物，不得作為證據。」，因此本件逕行搜索之情形，為
    刑事訴訟法允許無令狀搜索之一種，即無須核發搜索票亦得
    為之，惟依前開之規定，於逕行搜索之情形，檢察官須於3
    日內陳報該管法院。經查張兆琳及甲○○於92年1 月2 日為
    國道公路警察查獲後起出毒品安非他命5 大包，經法務部調
    查局屏東縣調查站製作調查筆錄後92年1 月3 日將張兆琳等
    人解送至台灣高雄地方法院檢察署，旋即於當日由台灣高雄
    地方法院檢察署向該管高雄地方法院對張兆琳與甲○○2 人
    以查獲安非他命，2 人所犯毒品危害防制條例第4 條第2 項
    之運輸第二級毒品安非他命罪嫌重大，且有共犯在逃有勾串
    共犯之虞，所犯又係最輕本刑5 年以上有期徒刑之罪，非予
    羈押顯難進行追訴審判，因認有羈押之必要，依刑事訴訟法
    第101 條第1 項第2 款及第3 款之規定，於民國92年1 月3
    日聲請執行羈押，並經台灣高雄地方法院准予羈押在案，其
    形式上已符陳報該管法院之要求。且依據前開刑事訴訟法之
    規定，縱檢察官未於執行後3 日內報告該管法院，審判時法
    院對於該扣得之物是否得為證據，尚有裁量權，並非當然排
    除其證據能力。本件查扣之毒品安非他命5 大包，如前所述
    ，經由台灣高雄地方法院檢察署檢察官核發逕行搜索指揮書
    ，指揮法務部調查局屏東縣調查站及國道公路警察局第四警
    察隊執行搜索，且查扣之5 大包安非他命分別裝於海苔及蛋
    捲禮盒內，亦係由甲○○自行打開禮盒並將上層之報紙掀開
    ，而查獲該5 大包安非他命，其搜索扣押過程除有內政部警
    政署國道公路警察局第四警察隊搜索扣押筆錄附卷可稽，並
    經執行調查員陳慧明及員警吳盈慶於原審及本院審理中到庭
    結證說明跟監及攔截查獲等經過綦詳，其搜扣過程並無任何
    違法或不當之情事，當無應排除其證據能力之理由，先此敘
    明。
  (二)又證人張兆琳與被告甲○○二人於91年12月28日上午11時30
    分許，由綽號「大箇呆」撥打張兆琳之 (037）821243 號電
    話中，表示欲以5,000 元代價，購買安非他命並經證人張兆
    琳同意販售之事實，此由證人張兆琳與該名「大箇呆」不詳
    姓名之成年女子二人在電話中之對話內容可明，而雙方並約
    定由綽號「大箇呆」前往甲○○在台南縣新化鎮○○路100
    號之19住處授受第二級毒品安非他命之事實，此由證人張兆
    琳與甲○○於91年12月29日晚上7 時44分之對話中，證人張
    兆琳向甲○○表示「對話中『大箇仔』說要借【五千】，你
    有借（暗語表示購買5,000 元之安非他命之意）她（指綽號
    『大箇呆』女子）？甲○○則答稱：有呀！【五千】借給她
    ，不知道什時候才會還。證人張兆琳隨後又問：她有拿去了
    ？甲○○則答稱：還沒有。被告張兆琳又問：她何時要用？
    甲○○答稱：明天啦（即91年12月29日）。其後證人張兆琳
    又向甲○○表示不要讓她（綽號「大箇呆」）拖欠那麼久」
    等語。上述各情即係「大箇呆」以5,000 元向張兆琳洽購安
    非他命之後，約定到被告甲○○住處索取，甲○○並表示「
    大箇呆」將於91年12月29日來取，張兆琳又表示價金勿讓其
    積欠太久。其後被告與張兆琳二人於當晚9 時30分許，電話
    對話中，證人張兆琳對甲○○同意綽號「大箇呆」女子以欠
    款方式購買安非他命等情則表示頗為不滿。另證人張兆琳與
    被告甲○○於91年12月30日晚上9 時6 分之對話中，張兆琳
    不斷向被告甲○○詢問綽號「大箇呆」是否有將日前購買安
    非他命欠款付清等情，亦均有監聽譯本在卷可按，並經原審
    法院當庭逐一播放錄音內容，監聽譯本核與監聽錄音帶之內
    容相符。且證人張兆琳與被告甲○○二人對當庭所播放之監
    聽錄音容，亦供承均係其二人之對話聲音無訛。而證人張兆
    琳於調查筆錄對上開監聽內容之有關販賣安非他命之暗語（
    珍珠粉或感冒藥等代表安非他命之意）及二人對話之緣由所
    供之情節，均已於調查中詳盡說明二人之對話內容（見偵查
    卷第126- 133頁），亦核與上開監聽內容情節相符。故證人
    張兆琳與被告甲○○二人共同販賣安非他命予綽號「大箇呆
    」女子之事實，亦甚顯明。而證人張兆琳亦已供承被告甲○
    ○曾將販賣安非他命予「大箇呆」女子代價之5,000 元其中
    之3,000 元交付之事實，業經證人張兆琳證述在卷。故該
    3,000 元應屬證人張兆琳與被告甲○○二人共同販賣安非他
    命所得之事實，已堪確認。被告甲○○雖又辯稱：是賣減肥
    藥給綽號「大箇呆」女子云云，惟被告甲○○於警訊中陳稱
    ：減肥藥是向高雄市○○路、光華路附近的吳信宏耳鼻喉科
    看診取得減肥藥（見1019號偵查卷第162 頁），而於本院前
    審行準備程序中改稱：減肥藥是在萬泰西藥房所購買的等語
    ，前後辯詞閃爍，自非可採，證人張兆琳嗣又改稱大箇呆還
    先前3,000 元之借款云云，亦難採信。
  (三)已判決確定之證人張兆琳先與黃禎祥洽購安非他命，嗣於92
    年1 月2 日上午10時許，張兆琳駕駛5F─9515號自用小客車
    在高雄市左營區○○○路與明仁路口之麥當勞速食店前，自
    黃禎祥取得第二級毒品安非他命多包，均置諸餅干禮盒中，
    隨後即至台南縣新化鎮○○路100 號之19接載甲○○後出發
    循國道一號中山高速公路北上，於同日下午2 時20分許，車
    經新營收費站時，為警攔車查獲安非他命5 包中（每包重約
    1 公斤），其中一包係由證人張兆琳、甲○○與陳國偉（甲
    ○○之子，綽號阿偉）、施隆偉共同以450,000 元向另案被
    告黃禎祥購買之事實，此有臺灣高雄地方法院檢察署91年12
    月4 日雄檢楠監律第二號核發監聽票，交由法務部屏東縣調
    查站監聽之譯文（以下簡稱監聽譯文，見調查卷第10至68
    頁），略以：「（Ａ）證人張兆琳與黃禎祥二人於91年12月
    30日上午7 時41分之對談中，黃禎祥（綽號「『阿順仔』）
    向張兆琳表示你【四萬五】要不要下來拿（暗語）。證人張
    兆琳答稱：再二天哦。黃禎祥則稱：好，沒關係」等語。此
    段交談之意涵，依證人張兆琳於法務部屏東縣調查站之調查
    筆錄中解讀：「上開內容係因該綽號「『阿順仔』欲以安非
    他命一公斤新台幣450,000 元出售，然由於當時身上沒有足
    夠錢，才表示過兩天後才下去南部拿貨」等語相符（見偵查
    卷第132 頁）。另「（Ｂ）其後證人張兆琳隨即於91年12月
    30日上午10時24分許，以0000000000號行動電話與被告甲○
    ○聯絡，並在電話中向甲○○表示「『屏東』仔（即黃禎祥
    ）問我要不要借450,000 元（暗語，即以安非他命每公斤
    450,000 元購買之意），並要看『猴囝仔』（陳國偉或施隆
    偉）有沒有拿錢進來．．．，我聯絡『細漢』（指陳國偉）
    看看怎樣。被告甲○○則答稱：好。」；此均係張兆琳與被
    告甲○○二人連繫黃禎祥兜售每公斤450,000 元之安非他命
    ，並要查知其晚輩（以暗語『猴囝仔』、『細漢』稱之）陳
    國偉或施隆偉是否合資及付款。又「（Ｃ）91年12月31日晚
    上8 時35分，證人張兆琳與陳國偉對話中，證人張兆琳向陳
    國偉表示：我現在就等你的錢。陳國偉則答稱：我知道，我
    就明天中午．．．。張兆琳又稱：他（黃禎祥）跟我講，有
    東西要給我，叫我下去．．．，後面的要一手錢一手交貨啦
    。陳國偉答稱：我知道，後面的我知道怎麼做。」，此段對
    話之意涵即張兆琳向陳國偉表示，黃禎祥出售安非他命必銀
    貨兩訖，互不虧欠，被告甲○○之子陳國偉亦表明懂得類此
    違禁物品黑市交易之手法。再「（Ｄ）證人張兆琳與甲○○
    隨後於92年1 月1 日下午2時38 分之對話中，被告甲○○向
    張兆琳表示：已經講好了要拿【二塊（元）六】。（暗語係
    已聯絡好陳國偉要以260,000 元購買半公斤之安非他命）。
    證人張兆琳復稱：叫我過去拿嗎？甲○○答稱：已經過去了
    ，再一起去。張兆琳稱：他（應指陳國偉或施隆偉）過來，
    是他要過來？甲○○表示：（你）過來，還有錢放在這裏要
    給你啦！」。核與證人張兆琳於檢察官偵訊中所供之與陳國
    偉各購買半包之安非他命之數量及購買之金額相符（見偵查
    卷第168-169 頁），顯見被告甲○○亦負責聯絡陳國偉、施
    隆偉與張兆琳一起購買各半公斤之安非他命（即一大包）事
    實，應可確認。另證人張兆琳雖於原審改稱：當時買兩公斤
    （兩包），但「阿順仔」（黃禎祥）拿5 公斤過來，兩包價
    格是450,000 元云云（見原審卷第173 頁），然其此部分所
    供購買之數量及每公斤安非他命之價格，則核與92 年2月18
    日調查時所供及監聽內容購買之數量及金額均不相符，故證
    人張兆琳於原審此部分之供詞自難採信，並此敘明。「（Ｅ
    ）證人張兆琳與黃禎祥於92年1 月1 日晚上6 時58分對話中
    ，證人張兆琳向黃禎祥稱：我差不多明天（1 月2 日上午）
    10點到你那裏。黃禎祥答稱：好呀！證人張兆琳又問稱：這
    樣，現在還有【那種】嗎？黃禎祥答稱：那不要．．．那不
    要問啦！張兆琳答稱：好啦！」，已足徵證人張兆琳於案發
    前一晚間猶與黃禎祥聯繫翌日如何交易之事實，應可確認。
    「（Ｆ）被告張兆琳與陳國偉於92年1 月2日 上午8 時19分
    對談中，證人張兆琳詢問陳國偉，施隆偉是否有匯錢給伊。
    陳國偉則答稱：沒有，要到（當日）中午時再看看。證人張
    兆琳則埋怨答稱：現在（1 月2 日早上）就要出門了，還要
    等到中午等語。並要陳國偉打電話給綽號「阿順仔」（黃禎
    祥），而陳國偉則向被告張兆琳詢問綽號『阿順仔』之電話
    ，證人張兆琳答稱：0000000000號」等語。此係證人張兆琳
    對事先已於91年12 月30 日與綽號「阿順仔」取得聯繫，雙
    方並約定於92年1 月2 日上午10時許，由證人張兆琳駕駛5F
    ─9515自用小客車前往高雄市左營區○○○路與明仁路口之
    麥當勞速食店等候交易，出發之前，陳國偉對於金錢之準備
    似乎不夠積極，從而有張兆琳之怨言，並囑陳國偉逕與黃禎
    祥電話連繫，因而告知行動電話號碼，而黃禎祥直承其行動
    電話之號碼為0000000000號等語（見原審卷第357 頁），核
    與證人張兆琳與陳國偉當日上午對話如何與「阿順仔」聯絡
    之行動電話號碼相符。復有證人張兆琳於92年1 月19日調查
    筆錄中指認黃禎祥之彩色照片即為綽號「阿順仔」無訛，並
    有指認之照片在卷可稽，故證人張兆琳於案發之際，在行經
    國道一號中山高速公路新營收費站時，為警查獲該多包第二
    級毒品安非他命，係由黃禎祥交付證人張兆琳之事實，應可
    確認。故證人張兆琳嗣後改稱：「阿順仔」並不是黃禎祥云
    云，應屬事後迴護之詞，顯無足採。又證人張兆琳於檢察官
    偵查中及原審審理中均已坦認確有向阿順仔購買安非他命，
    並打算將其轉賣出去等情。其於本院前審審理中竟改稱被查
    獲之1 公斤安非他命是阿順仔積欠其六合彩彩金450,000 元
    ，阿順仔用其中之1 公斤給其抵債云云，亦顯係事後翻異之
    詞，不足採信。張兆琳為證人，屬被告以外之人，於司法警
    察官調查中所為之陳述，與審判中不符時，其先前之陳述具
    有較可信之特別情況，且為證明犯罪事實存否所必要者，得
    為證據，刑事訴訟法第159 條之3 定有明文。
  (四)在國道一號中山高速公路新營收費站攔截被告甲○○所搭乘
    張兆琳之5F─9515號自用小客車北上之員警，係吳盈慶、盧
    聰欽、黃棠坤，證人盧聰欣於本院審理時證稱: 「當時車上
    有一男一女，開車是男的，女者即當庭之被告，查獲當時被
    告坐「『前座』．．．」，核與證人張兆琳證稱：「被告坐
    在駕駛之右前座。」等語相符（見本院卷94年1 月11日筆錄
    ）被告亦稱其係坐於右前座，此部分男主人開轎車，同居人
    惟證人吳盈慶於原審及本院審理時俱稱「被告斜躺坐於後座
    」，自非可取。另證人即查獲本案之員警吳盈慶於原審證稱
    ：「我們把張兆琳攔下來之後告訴他，該輛車子有被通報，
    希望他們配合，當時我們看到他車上尚有：：禮盒，．．．
    ，右前座座椅下有查到一個喜年來蛋捲禮盒，我們就叫張兆
    琳把該喜年來禮盒拿下車，我問他裡面有什麼東西，張兆琳
    就說是蛋捲，我們就叫張兆琳把禮盒打開，上面一盒是蛋捲
    ，底下是報紙包起來的東西，打開來看是安非他命」等語。
    復謂：「當時現場照（片）的蛋捲禮盒放在右前座，海苔禮
    盒放在後面．．．（後座）棉被跟行李是放在椅子上，禮盒
    放在（左後座）腳踏墊上」等語（見原審卷第343 至350 頁
    ）。亦核與張兆琳稱：「我先至高雄阿順仔那裡拿了毒品，
    才去台南載被告，車上的毒品，是以『喜年來蛋捲禮盒』及
    『海苔禮盒』盛裝再放入紙袋子。」等語（見本院卷94年1
    月11日筆錄）亦無不合。徵諸照片顯示（見偵查卷第49頁）
    ，該喜年來蛋捲禮盒係放置於右前座，腳踏板處，即被告所
    坐位子腳下，被告自不可能視而不見，況張兆祥於檢察官偵
    查中稱「被告約略知悉，．．．我叫她不要問」（見偵查卷
    第58頁）。按被告以外之人於偵查中向檢察官所為陳述，除
    顯有不可信之情況者外，得為證據，刑事訴訟法第159 條之
    1 第2 項定有明文。本件證人黃禎祥於檢察官偵查中所為之
    陳述，其未曾提及檢察官在偵查時有不法取供之情形，亦無
    顯不可信之情況，依上說明，其於偵查中之證言自均具有證
    據能力。被告之選任辦護人辯稱係張兆琳為配合檢察官偵辦
    而為陳述，並無證據以實其說，自非可取。參諸購買及由張
    兆琳駕車號5F─9515號自用小客車前往高雄市左營區○○○
    路與明仁路口之麥當勞速食店前所約定之地點會面，自黃禎
    祥接取第二級毒品安非他命一大包，及先前張兆琳與被告電
    話聯繫各情，自非不知其座位腳下之禮盒即係其與張兆琳所
    購買之第二級毒品安非他命；又參諸被告甲○○於案發前，
    曾與證人張兆琳及其子陳國偉對於案發92年1 月2 日上午如
    何購買安非他命數量及交款有以暗語互相密切聯繫等情，業
    如上列「(二)（Ｂ）（Ｄ）」部分所述，則被告之子陳國偉亦
    就所購買安非他命之部分出資，被告甲○○空言否認知悉所
    載運之禮盒內置有安非他命云云，委無可採。另證人即屏東
    縣調查站組長陳慧明亦於原審到庭證稱：「因為他們（指）
    談話內容有談到交易毒品之數量．．．，從新化出發時我們
    已經有跟監，當時有請示檢察官是否要予以逮捕，檢察官說
    叫我們視情況判斷，後來張兆琳從高速公路北上，本來要在
    新市收費站予以攔截，但時間上來不及，所以在新營收費站
    時，我們請國道四隊在他們繳費時攔下來」等語（見原審卷
    第332 頁），於本院另案93年度上訴字第387 號審理黃禎祥
    案時，亦稱跟蹤及監聽張兆琳等復在高雄市○○○路黃禎祥
    )( 此 部分證言依刑事訴訟法第159 條第1 項之規定，為有
    證據能力)。 於本院94年2 月15日審理時，經被告選任辦護
    人詰問，陳慧明亦同上旨證述無異。足徵92年1 月2 日上午
    黃禎祥與張兆琳交易授受安非他命之過程雖未跟監錄影，然
    從黃禎祥與張兆琳二人之間聽電話錄音內容可得知黃禎祥與
    張兆琳於90年1 月2 日上午將要交易安非他命，應可認定，
    且不久張兆琳即在高速公路新營收費站被攔截並在其車上查
    獲扣案之5 大包安非他命，可見證人張兆琳買受安非他命之
    對象確實是黃禎祥無誤。張兆琳於本院審理時翻異，謂阿順
    仔非黃禎祥其人云云，自非可取。且被告甲○○與張兆琳對
    原審法院當庭播放之監聽對話內容均其二人對話之聲音等情
    ，亦供承在卷，復有監聽譯本全文在卷可稽，足見被告甲○
    ○與證人張兆琳二人於案發當日欲將其所扣案之部分1 公斤
    第二級毒品安非他命共同載至北部販賣之事實，已甚明確。
    證人張兆琳駕駛載運而夥同被告甲○○行經國道一號中山高
    速公路新營收費站時，為警循線查獲，當場查扣5 大包第二
    級毒品安非他命，有照片多幀可證（見調查卷第6 頁、偵查
    卷第22至28頁）又扣案之5 包晶體業均經檢出安非他命陽性
    反應，此有法務部調查局92年1 月10日調科壹字第
    09200005850 號檢驗通知書一份附卷可證（見調查局卷第9
    頁），按刑事訴訟法第159 條之4 規定「除前三條之情形外
    ，下列文書亦得為證據：一除顯有不可信之情況外，公務員
    職務上製作之紀錄文書、證明文書。二除顯有不可信之情況
    外，從事業務之人於業務上或通常業務過程所須製作之紀錄
    文書、證明文書。三除前二款之情形外，其他於可信之特別
    情況下所製作之文書。」本件檢驗通知書，係公務員職務上
    製作之文書，另查獲時所攝照片，經查亦無顯不可信之情況
    ，應具有證據能力。且被告甲○○與張兆琳二人均未曾有施
    用安非他命犯行，業經被告甲○○與張兆琳各供明在卷，被
    告甲○○、張兆琳與陳國偉、施隆偉共同以450,000 元代價
    購入該扣案安非他命中之其中一包（重約1 公斤），其動機
    即有可議。徵諸近來政府為杜絕毒品氾濫，毒害人民甚深，
    再三宣導教民眾遠離毒品、媒體之報導既深且廣，對於毒品
    之禁絕，應為民眾所熟悉。又政府對於查緝施用、轉讓及販
    賣毒品無不嚴格執行，且販賣毒品罪更係重罪，設若無利可
    圖，衡情一般持有毒品者，當不致輕易將持有毒品交付他人
    。況且，安非他命價格不貲，且販賣毒品安非他命係違法行
    為，非可公然為之，亦無公定之價格，不論任何包裝，均可
    任意分裝增減分量，每次買賣價量，亦可能隨時依雙方間之
    關係深淺、資力、需求量及對行情之認知、來源是否充裕、
    查緝是否嚴緊，購買者被查獲時供述購買對象之可能性風險
    之評估等，因而異其標準，並機動調整，非可一概而論，是
    販賣之利得除經坦承犯行或價量俱臻明確外，委難查得實情
    ，販賣之人從價差或量差中牟利方式雖異，其意圖營利之非
    法販賣行為則一，足見被告甲○○與證人張兆琳二人對該安
    非他命，係販入後欲再出售圖利而始同車帶之北上，上開販
    賣毒品所為，確有營利意圖，應可認定。
  (五)選任辯護人請求向新竹國際商業銀行龍潭分行函查張兆珍向
    該行貸款1,000,000 元，於92年1 月份應繳納之本息若干，
    及向福灣企業股份有限公司函查張兆琳以5F─9515號自用小
    客車辦理汽車貸款若干，於92年年1 月份應繳納之本息若干
    ，合計是否為27,000元，以證明前述電話監聽【二塊（元）
    六】，乃係被告之子陳國偉向張兆琳借款30,000元，張兆琳
    於月初應清償貸款本息27,000元，要求陳國偉還錢，陳國偉
    則籌26,000元寄放於被告處，故被告於電話中邀張兆琳過來
    拿【二塊（元）六】，據福灣企業股份有限公司陳報「張兆
    琳以5F─9515號自用小客車辦理汽車貸款，被告甲○○為保
    證人，貸款分期本金為545,860 元，分24期償還，頭期款
    40,140元，每期分期款為14,487元，分期總價款為637,921
    元，92年1 月份並無償還款」。新竹國際商業銀行龍潭分行
    93年3 月3 日竹商銀龍潭字47-1號函則稱「張兆珍貸款
    1,000,000 元，92年1 月份應繳本金為6,270 元，利息
    5,710 元」，上揭各文書，屬刑事訴訟法第159 條之4 第2
    款所列從事業務之人於業務上所須製作之紀錄文書，並無顯
    不可信之情況，應有證據能力。由以上各情研析，張兆珍、
    張兆琳二件貸款每月應付款為「福灣企業股份有限公司每期
    分期款為14,487元，新竹國際商業銀行龍潭分行應繳本金為
    6,270 元、利息5,710 元」，合計固為26,467元，但福灣企
    業股份有限公司之繳款明細表所載92年1 、2 月份均無付款
    ，92年3 月24日始付14,487元，所辯並無足取。
  (六)張兆琳及黃禎祥此部分販賣第二級毒品安非他命之犯行，張
    兆琳業經本院93年度上訴字第385 號判決確定在案，黃禎祥
    亦經本院93年度上訴字第387 號判處罪刑在案，有各該判決
    可按。本院調閱93年度上訴字第387 號卷證，證人張兆琳及
    黃禎祥於本案之審判外，向法官所為之陳述，及於偵查中向
    檢察官所為之陳述，本院查無顯不可信之情況，揆諸刑事訴
    訟法第159 條之1 之規定，均得為證據。
  (七)綜上所述，本件事證明確，被告甲○○與證人張兆琳二人共
    同販賣安非他命之犯行，洵堪認定。
三、按以營利為目的，將毒品購入或賣出，有一於此，販賣毒品
    之罪即告成立，核被告甲○○與證人張兆琳二人販賣安非他
    命予綽號「大箇呆」女子之行為，係犯毒品危害防制條例罪
    第四條第二項之販賣第二級毒品罪，其後被告甲○○與證人
    張兆琳二人意圖販賣營利而以450,000 元購入一包安非他命
    ，帶往販賣途中即被查獲，仍屬犯同條項之販賣毒品既遂罪
    。共同正犯之成立，有以共同犯意而共同實施犯罪構成要件
    之行為者，有以自己犯罪之意思，參與犯罪構成要件以外之
    行為者，有雖以幫助他人犯罪之意思而參與犯罪構成要件之
    行為者，有以自己犯罪之意思，事前同謀推由一部分實施犯
    罪之行為者，均屬之。蓋共同正犯，係共同實施犯罪行為之
    人，在共同意思範圍內，各自分擔犯罪行為之一部，相互利
    用他人之行為，以達其犯罪之目的，其成立不以全體均行參
    與實施犯罪構成要件之行為為要件。共同正犯之意思聯絡，
    不限於事前有所謀議，僅於行為當時有共同犯意之聯絡，於
    行為當時，基於相互之認識，不論明示通謀或相互間默示合
    致，以共同犯罪之意思參與，均屬之；而行為分擔，亦不以
    每一階段皆有參與為必要，倘具有相互利用其行為之合同意
    思所為，仍應負共同正犯之責，蓋共同正犯，於合同意思範
    圍內，組成一共犯團體，團體中任何一人之行為，均為共犯
    團體之行為，他共犯均須負共同責任，初無分別何一行為係
    何一共犯所實施之必要。（最高法院55年度台上字第522 號
    、87年度台非字第35號、85年度台上字第4962號、88年度台
    上字第2230號、第2858號判決、73年台上字第1886號判例意
    旨參照），被告甲○○與證人張兆琳二人對於上揭犯行，有
    犯意聯絡及行為分擔，俱為共同正犯。先後二次販賣毒品犯
    行，時間緊接，手法相同，觸犯犯罪構成要件相同之罪名，
    顯係基於概括之犯意反覆為之，應依連續犯之規定，論以一
    罪。除法定刑無期徒刑部分，依刑法第65條第1 項規定不得
    加重，爰不予加重外，其餘部分，依連續犯之規定加重其刑
    。被告為販賣而持有毒品，其持有之低度行為，為高度之販
    賣行為所吸收，不另論以持有罪。毒品危害防制條例所稱之
    運輸，係指單純運輸並無他項目的者而言，若以販賣目的而
    從事於搬運之行為，仍成立販賣之罪 (最高法院24年上字第
    1673號判、24年7 月總會決議事項38參照)是 故被告與張兆
    琳意圖營利購得第二級毒品安非他命1 公斤之後，同車北上
    販賣之行為不另論以運輸之罪。又毒品危害防制條例罪已於
    93年1 月9 日修正通過並已於公佈實施，其中毒品危害防制
    條例罪第4 條第2 項之販賣第二級毒品之條文內容及法定刑
    部分均未有修正，自無比較新舊法之問題。
四、原審據以論罪科刑，固非無見。惟(一)被告所販賣安非他命6
    小包予綽號「大箇呆」（或綽號大遊覽車）之不詳姓名之成
    年女子，其重量不詳，原判決於事實欄中記載為每包約1 錢
    重（合3.75公克），並無依據，自有未洽。(二)毒品之外包裝
    袋係用於包裹毒品，防其裸露、潮濕，便於攜帶販賣，係供
    販賣毒品所用之物，應依毒品危害防制條例第19條第1 項之
    規定宣告沒收之，方屬適法 (最高法院93年度台上字第1733
    號判決要旨參照)， 原審將外包裝依毒品危害防制條例第18
    條第1 項前段規定沒收銷燬，自有未合。被告上訴意旨，否
    認犯罪，指摘原判決不當，雖無理由；但原判決此部分既有
    如上所述可議之處，即屬無可維持，此部分自應由本院撤銷
    改判。爰審酌被告甲○○與證人張兆琳二人為同居關係，證
    人張兆琳復認甲○○之子陳國偉為乾兒子（參92年1 月3 日
    偵訊筆錄），顯見二人平日關係甚為密切，而共同連續販賣
    第二級毒品安非他命，對社會之危害匪淺，及被告甲○○犯
    後矢口否認之態度等一切情狀，量處如主文所示之刑，扣案
    之第二級毒品安非他命一包 (與其他四包，驗後合計淨重
    4976.25 公克)， 係屬查獲之第二級毒品，應依修正後之毒
    品危害防制條例第18條第1 項沒收銷燬之。此一包毒品之外
    包裝袋，依毒品危害防制條例第19條第1 項之規定宣告沒收
    之。另販賣毒品安非他命所得之3,000 元（綽號「大箇呆」
    之女子僅支付之部分款項），則應依毒品危害防制條例罪第
    19條第1 項宣告與張兆琳連帶沒收，如全部或一部不能沒收
    ，以其財產抵償之。
五、公訴意另以：證人張兆琳與被告甲○○二人自91年10月底起
    ，先後多次分別以每半公斤200,000 元、210,000 萬元或每
    公斤400,000 元、450,000 萬元代價向黃禎祥購得第二級毒
    品安非他命後，轉交予「老范」、「阿隆」、「阿偉」及甲
    ○○轉售予「大箇呆」等不詳姓名之人，認被告此部亦涉有
    販賣第二級毒品罪云云。按犯罪事實應依證據認定之，無證
    據不得認定犯罪事實；又不能證明被告犯罪者，應諭知無罪
    之判決；刑事訴訟法第154 條第2 項、第301 條第1 項分別
    定有明文。又按刑事訴訟法上所謂認定犯罪事實之證據，係
    指足以認定被告確有犯罪行為之積極證據而言，如未能發現
    相當證據或證據不足以證明，自不能以推測或擬制之方法，
    以為裁判基礎，最高法院29度上字第3105號及40年度台上字
    第86號分別著有判例可資參照。而認定不利於被告之事實，
    須依積極證據，茍積極證據不足為不利被告之認定時，即應
    為有利於被告之認定，更不必有何有利之證據；又認定犯罪
    事實所憑之證據，雖不以直接證據為限，間接證據亦包括在
    內，然而無論直接證據或間接證據，其為訴訟上之證明，須
    於通常一般之人均不致有所懷疑，而得確信其為真實之程度
    者，始得據為有罪之認定，倘其證明尚未達到此一程度，而
    有合理之懷疑存在而無從使事實審法院得有罪之確信時，即
    應由法院為諭知被告無罪之判決，最高法院亦分別著有30年
    度上字第816 號及76年度台上字第4986號判例足資參照。經
    查綽號「阿偉」係被告甲○○之子陳國偉，同時亦係證人張
    兆琳之乾兒子（被告甲○○則常在電話中暱稱「細漢仔」）
    ，業經證人張兆琳與被告甲○○二人供承在卷（見原審卷第
    242-243 頁）。另綽號「阿隆」之人係為與陳國偉同住之友
    人施隆偉，亦經被告二人供明在卷，核與上開電話監聽內容
    相符。且由上開監聽內容得知本案中扣案之安非他命5 包中
    之其中1 包（重約1 公斤）係由證人張兆琳與甲○○二人與
    陳國偉及施隆偉共同購入，並非由證人張兆琳向黃禎祥購得
    後再轉交予「阿偉」（陳國偉）、「阿隆」（施隆偉）及甲
    ○○轉售他人。另「大箇呆」之女子，張兆琳與甲○○2人
    在電話中又戲稱之為「大遊覽車」），係由張兆琳與甲○○
    2 人共同販賣予該名女子等情，業如前述。又證人張兆琳雖
    曾於偵訊中供承其自91年10月底起即向黃禎祥分別以購入半
    公斤或一公斤之安非他命予綽號「老范」等人再轉售他人牟
    利。然按共犯之自白，不得作為有罪判決之惟一證據，仍應
    調查其他必要之證據，以察是否與事實相符。刑事訟訴法第
    156 條第2 項定有明文。經查證人張兆琳所供自91年10月起
    ，曾販賣安非他命予「老范」部分，除其偵訊中自白外，遍
    查卷內並未有何其他證據足證資佐證。況上開之監聽日期係
    由91年12月5 日起迄92年1 月3 日止，此有臺灣高雄地方法
    院檢察署核發之通訊監察書在卷可稽（民國91年12月4 日雄
    楠檢律字第貳號通訊監察書）。亦無足資證明證人張兆琳所
    供之販賣予「老范」情節之證據可供調查。故依前揭規定說
    明，證人張兆琳此部分之罪證應有未足。被告甲○○此部分
    ，自無與之共同販賣之情，惟公訴人認此部分，與前揭有罪
    部分，有連續犯關係，屬裁判上一罪，爰不另為無罪諭知。
六、另被告張兆琳部分，已經判決確定，不另論列，附此明。
據上論結，應依刑事訴訟法第369 條第1 項前段、第364 條、第
299 條第1 項前段、毒品危害防制條第4 條第2 項、第18條第1
項、第19條第1 項、刑法第11條前段、第28條、第56條，判決如
主文。
本案經檢察官邱榮藏到庭執行職務。
中　　華　　民　　國　　94　　年　　3 　　月　 22　　日
                  刑事第二庭審判長法  官  林正雄
                                  法  官  黃壽燕
                                  法  官  陳啟造
以上正本證明與原本無異。
如不服本判決應於收受本判決後10日內向本院提出上訴書狀，其
未敘述上訴理由者，並得於提起上訴後10日內向本院補提理由書
狀（均須按他造當事人之人數附繕本）「切勿逕送上級法院」。
中　　華　　民　　國　　94　　年　　3 　　月　　22　　日
　　　　　　　　　　　　　　　　　書記官  黃琳群
附錄本判決論罪之法條：
毒品危害防制條例第4 條第2 項製造、運輸、販賣第2 級毒品者
，處無期徒刑或7 年以上有期徒刑，得併科新臺幣7 百萬元以下
罰金。
